【裁判字號】    92,訴,198
【裁判日期】    920519
【裁判案由】    給付借款
【裁判全文】
臺灣嘉義地方法院民事判決  九十二年度訴字第一九八號
    原      告  甲○○
    送達代收人  乙○○
    被      告  丙○○
                丁○○
右列當事人間請求給付票款事件，本院判決如左：
    主    文
被告二人應連帶給付原告新台幣（下同）壹佰肆拾參萬捌仟肆佰元，以及附表一記載
利息起算日開始，直到清償日為止，按照年息百分之六計算的利息。
被告丙○○另應給付原告參拾貳萬元，以及附表二記載利息起算日開始，直到清償日
為止，按照年息百分之六計算的利息。
原告所提其餘訴訟駁回。
本案訴訟費用由被告二人連帶負擔五分之四，原告負擔五分之一。
本件判決第一項、第二項可以假執行。
    事實及理由
壹、原告主張：
  一、原告在民國八十六年，應被告丙○○的要求，投資三百萬股至其在大陸所經營
      的工廠，後因發現被告二人並未真正經營工廠，原告在八十八年間退股，被告
      丙○○並交付由其所簽發，由被告丁○○背書，面額各三十二萬元的六張支票
      ，原告只向銀行提示附表一、附表二所記載三十二萬元的支票各一張，但均已
      拒絕往來而未兌現。
      被告丙○○在八十八年十月一日，另向原告借款共計一百十一萬八千四百元，
      並交付附表記載的同額支票給原告，亦因存款不足而退票。於是原告根據票據
      法律關係提起本件訴訟，並請求如主文第一項所記載的聲明。
  二、提出支票及退票理由單各三張、保管條及退股證明書各一張（均為影本），作
      為證明。
貳、被告共同抗辯：
    原告持有三張支票，是因原告與被告丙○○合夥投資大陸公司，原告投資三百萬
    股，後來公司虧損倒閉，原告心有不甘，約在八十八年十一月底，原告率眾挾持
    被告二人，脅迫簽下三張支票，其中一張一百十一萬八千四百元支票，本是公司
    向原告借款，卻由被告丙○○擔任保證借款，另外二張各三十二萬元支票，則是
    作為原告投資公司的退股金。依民法第九十二條規定，被告二人自得撤銷被脅迫
    所為的意思表示。而且，被告二人並未向原告借款，故請求駁回原告訴訟。
參、本院判斷：
  一、原告主張的事實，有原告提出支票及退票理由單各三張、保管條一張附卷證明
      ，被告二人對於支票與保管條的真正均未爭執，並承認各三十二萬元的二張支
      票是原告的退股金，故原告的主張可以認定為真實而被本院採信。
      至於被告二人主張是在八十八年十一月底，受原告脅迫才簽下三張支票，由於
      被告二人未提出證據證明，並且，依照民法第九十三條前段規定：「前條之撤
      銷，應於發見詐欺或脅迫終止後，一年內為之」，本條所規定的期間屬於除斥
      期間，沒有效中斷的問題，被告二人若真是遭受原告的脅迫而簽下支票，應在
      脅迫終止後一年內為之，但被告二人是在九十二年四月七日以訴狀撤銷其意思
      表示，即使原告真有脅迫的事實，也已經過一年期間而不能撤銷，所以，被告
      二人的抗辯不能成立。
  二、被告丙○○為附表一及附表二所示支票的發票人，依照票據法第一二六條規定
      ：「發票人應照支票文義擔保支票之支付」，應負付款責任；被告丁○○為附
      表一記載的支票背書人，依同法第九十六第一項規定：「發票人承兌人背書人
      及其他票據債務人，對於執票人連帶負責」，故應與被告丙○○連帶負給付票
      款責任。
      綜上所述，原告根據票據法律關係，請求被告二人連帶給付主文第一項，以及
      請求被告丙○○給付主文第二項所記載的金額、遲延利息及違約金，具有法律
      上理由，應該准許原告請求。
  三、被告丁○○雖是附表二所示的支票背書人，但支票發票日為八十九年一月三十
      一日，原告至同年三月七日才向付款銀行提示，有退票理由單可以證明，依照
      票據法第一三０條規定：「支票之執票人，應於左列期限內，為付款之提示：
      １、發票地與付款地在同一省（市）區內者，發票日後七日內。２、發票地與
      付款地不在同一省（市）區內者，發票日後十五日內。３、發票地在國外，付
      款地在國內者，發票日後二個月內」，原告向付款銀示提示支票時，已經超過
      三十五日，依同法第一三二條規定：「執票人不於第一百三十條所定期限內為
      付款之提示，或不於拒絕付款日或其後五日內，請求作成拒絕證書者，對於發
      票人以外之前手，喪失追索權」，原告對於背書人即被告丁○○喪失票據追索
      權，被告丁○○針對附表二所記載的支票，不必負背書人給付票款的責任，因
      此，原告此部分訴訟，不符法律規定，不應准許。
  四、本案事證明確，雙方提出其他攻擊防禦方法與聲請調查證據，均不會影響本院
      判斷  故不必在此一一論述。
肆、本件為命被告二人清償支票債務的判決，依照民事訴訟法第三八九條第一項第四
    款規定，原告勝訴部分，本院應依職權宣告假執行。
伍、訴訟費用負擔的依據，依照民事訴訟法第七十九條但書、第八十五條第二項，判
    決如主文。
中      華      民      國      九十二    年      五    月      十九    日
                                  臺灣嘉義地方法院民事第二庭
                                      法  官  甘  大  空
右為正本係照原本作成
如對本判決上訴應於送達後二十日內向本院提出上訴狀
中      華      民      國      九十二    年      五    月      十九    日
                                      書記官  蕭  琪  男
~F0~
~T40~
附表一：
┌───┬───────┬─────┬─────┬─────┬──────┐
│發票人│付  款   人   │發  票  日│利息起算日│票面金額  │支票號碼    │
│背書人│              │          │          │          │            │
├───┼───────┼─────┼─────┼─────┼──────┤
│丙○○│華南商業銀行新│八十八年十│八十八年十│一百十一萬│ＤＢ９５３５│
│丁○○│店分行北新辦事│月三十一日│一月一日  │八千四百元│３２４      │
│      │處            │          │          │          │            │
├───┼───────┼─────┼─────┼─────┼──────┤
│同  右│同          右│八十九年二│八十九年三│三十二萬元│ＤＢ９５３５│
│      │              │月二十八日│月七日    │          │３２８      │
└───┴───────┴─────┴─────┴─────┴──────┘
附表二：
┌───┬───────┬─────┬─────┬─────┬──────┐
│發票人│付  款   人   │發  票  日│利息起算日│票面金額  │支票號碼    │
├───┼───────┼─────┼─────┼─────┼──────┤
│丙○○│華南商業銀行新│八十九年一│八十九年三│三十二萬元│ＤＢ９５３５│
│      │店分行北新辦事│月三十一日│月七日    │          │３２７      │
│      │處            │          │          │          │            │
└───┴───────┴─────┴─────┴─────┴──────┘


司法院資訊處製作；財團法人民間司法改革基金會備份。
